【裁判字號】    91,訴,781
【裁判日期】    920909
【裁判案由】    貪污等
【裁判全文】
臺灣臺北地方法院刑事判決                          九十一年度訴字第七八一號
    公  訴  人  臺灣臺北地方法院檢察署檢察官
    被      告  甲○○
右列被告因貪污等案件，經檢察官提起公訴（九十一年度偵字第三一三五號），本院
判決如左：
    主  文
甲○○連續依據法令從事公務之人員，利用職務上之機會詐取財物，處有期徒刑拾貳
年，褫奪公權捌年。所得財物新台幣貳仟肆佰柒拾肆萬捌仟貳佰柒拾參元應予追繳發
還臺北市政府，如全部或一部無法追繳時，應以其財產抵償之。偽造之「臺北市政府
警察局中正第二分局八十三年七月份員工人事費現金給與清冊」、「臺北市政府警察
局中正第二分局八十三年度年終獎金現金給與清冊」、「臺北市政府警察局中正第二
分局八十四年一月份員工人事費現金給與清冊」、「臺北市政府警察局中正第二分局
八十四年二月份員工人事費現金給與清冊」及「臺北市政府警察局中正第二分局八十
四年三月份員工人事費現金給與清冊」上之李存仁、江仁左、陳竣玉之印文各壹枚（
共計拾伍枚），與「臺北市政府警察局中正第二分局八十三年度考績獎金現金給與清
冊」上李存仁、陳竣玉之印文貳枚均沒收。
    事  實
一、甲○○係臺北市政府依據行政院訂頒之事務管理規則，自民國六十八年七月起聘
    僱任職於臺北市政府警察局中正第二分局（下簡稱中正二分局，原為臺北市政府
    警察局古亭分局）第一組，負責辦理該分局發放員工薪資、獎金之出納業務暨其
    他臨時交辦事項之雇員，為依據法令從事公務之人員，其因欠缺足夠之金錢購買
    房屋，且長期擔任出納業務，知悉分局內警備隊員警人數眾多、調動頻繁，相關
    核章人員對渠等均不熟識，且核章時不會逐頁審核人數及統計金額之機會，及於
    七十七年七月二十二日其因製作「臺北市政府警察局古亭分局七十八年八月份人
    事費現金給與清冊」時，誤將七十八年七月四日已調職之丁○○、吳金龍、壬○○、庚○○等四名員警編列在內，陳核時卻未被主辦人事、總務、主計等單位主
    管及分局長發現，以致臺北市集中支付處承辦人員，誤以甲○○所交付之付款憑
    單數額正確（付款憑單為分局會計室主任，依據甲○○業務上所製作之各項給與
    清冊總金額所開具，經呈分局長核閱後，製作完成），而將款項如數核撥予前開
    員警（上開款項尚乏證據證明為甲○○所侵占，詳如理由三所述），甲○○發覺
    上情後，即興起利用職務上機會，虛列已調職員警於「員工人事費現金給與清冊
    」中矇混詐取薪資、獎金等款項之概括犯意，並委請其不知情之配偶乙○○於七
    十九年年初某日（正確日期不詳），以電腦設計該分局的「人事費」、「年終獎
    金」及「考績獎金」現金給與清冊及「郵政存簿儲金團體戶存款單」等表格與程
    式，除將該分局所屬員警分列為「分局」、「警備隊」、「南昌街派出所」、「
    廈門街派出所」、「水源派出所」、「泉州街派出所」、「和平西路派出所」、
    「刑警」、「司機工友」等九個單位，並將每個單位的人數設定為二十九或三十
    人，人數超出的部分，即另增加一個單位，警備隊因人數較多，乃因前開設定自
    動由一分為二，分列為「警備隊」及「警備隊１」，並刻意在電腦總表上未編列
    總數，復在明細表未編列員警序號及小計金額，使得陳核過程中，各該人事、總
    務、主計主管及分局長，均無從依據員警序號查對總人數，亦無法依各該小計金
    額加總核算整體金額是否相符，而利用職務上機會，連續為下列行為：
（一）自七十八年八月二十二日起至七十九年十一月二十二日止，於製作中正二分局
      七十八年九月份至七十九年十二月份「員工人事費現金給與清冊」、「年終獎
      金現金給與清冊」之公文書時，連續明知為不實之事項，將上開期間如附表所
      示庚○○、游本慶、己○○等共十二名已調職之員警以每月一至六名不等之人
      數，隨機輪流編列於上開各月份清冊之「警備隊」或「和平西路派出所」欄位
      內，表示上開員警均仍在中正二分局任職，而登載於職務上所製作之公文書上
      ，製作完人事費、年終獎金現金給與清冊後，先行以報表紙列印三份，再以修
      正液將其中一份報表紙清冊之已調職員警欄全部塗抹後影印一份（該份報表紙
      清冊影印後即予銷毀），另二份報表未予塗抹，再將報表紙清冊二份（內含已
      調職員警），影印本清冊一份（未含調職員警），一式三份，送總務人員複核
      ，再送人事、會計主管人員各就職掌審核，再送分局長逐頁核章後，即將無調
      職員警之影印本清冊送交人事室留存，其餘二份含有已調職員警之不實清冊，
      其中一份清冊送交會計室，會計室再於次月送交臺北市政府審計處送審，另一
      份報表紙清冊則由其自行留存並將清冊內列有已調職員警欄之編頁予以撕棄或
      以修正液塗抹，以避人查覺，嗣臺北市政府陷於錯誤而將上開薪資款項如數核
      發後，甲○○再視員警之薪資發放方式而採取不同之詐取方法：如以現金發放
      薪資之員警，即由其委託不知情之工友，至中正二分局附近之不詳刻印店，自
      費盜刻上開離職員警之印章，並持以盜蓋在其所製作不實之各項給與清冊內之
      蓋章欄內，表示係本人領取薪資之意思，而詐領其薪資得逞，而苟遇將每月薪
      資直接匯入郵局帳戶內如庚○○等員警，則由甲○○向渠等謊稱其係誤為撥款
      ，而要求員警自動以現金繳回重複溢領之薪資，再取得上開款項之方式詐取公
      款。又於七十八年十二月二十二日製作「七十八年度年終獎金現金給與清冊」
      之公文書時，以上開同一方式，詐領取得現金共十三萬五千四百元，前後共計
      詐得公款二百四十六萬六千九百四十一元。
（二）甲○○又因熟知郵局電腦轉帳系統僅能辨識「郵政存簿儲金團體戶存款單」中
      「員工立帳局號」、「存簿帳號」及「
      法辨識「戶名」是否正確之盲點，遂利用上開從事出納職務之機會，委請其夫
      乙○○代為設計「郵政存簿儲金團體戶存款單」之電腦程式，依員警之「員工
      立帳局號」由小而大順序排列，並預先將已離職員警之「員工立帳局號」虛列
      為一最大值，使上開員警必編列於存款單最後一頁之最後數欄，以利塗改方便
      ，迨上揭準備作業完成後，甲○○旋承前詐取財物之概括犯意，自七十九年十
      一月二十二日起至八十二年二月二十二日止，於製作中正二分局八十年一月份
      至八十二年三月份「員工人事費現金給與清冊」、及七十九、八十、八十一年
      度「年終獎金現金給與清冊」及「考績獎金現金給與清冊」等職務上所掌之公
      文書時，承前之登載不實之犯意，連續明知為不實之事項，將上開期間如附表
      所示李存仁等共十一名已調職之員警以每月二至五名不等之人數，隨機輪流編
      列於上開各月份清冊之「警備隊」或「和平西路派出所」欄位內，表示上開員
      警均仍在中正二分局任職而得領取如附表所示之薪資及獎金，製作完人事費、
      年終獎金現金給與清冊後，以上開同一方式製作、列印報表紙清冊，再將報表
      紙清冊二份（內含已調職員警），影印本清冊一份（未含調職員警），一式三
      份，送總務人員複核，再送人事、會計主管人員各就職掌審核，再送分局長逐
      頁核章後，即將無調職員警之影印本清冊送交人事室留存，其餘二份含有已調
      職員警之不實清冊，其中一份清冊送交會計室，會計室再於次月送交臺北市政
      府審計處送審，另一份報表紙清冊則由其自行留存並將清冊內列有已調職員警
      欄之編頁予以撕棄或以修正液塗抹，以避人查覺，嗣臺北市政府陷於錯誤而將
      上開薪資款項如數核發後，甲○○再視員警之薪資發放方式而採取不同之詐取
      方法：
   (一) 以現金發放薪資之員警，即由其委託不知情之工友，至中正二分局附近之不詳
      刻印店，自費盜刻上開離職員警之印章，並持以盜蓋在其職務上所製作不實之
      各項給與清冊內之蓋章欄內，以表示係本人收受薪資之意，而多次詐領不應核
      發之薪資及李存仁等人之年終獎金、考績獎金得逞。
   (二) 甲○○於職務上製作「郵政存簿儲金團體戶存款單」時，連續為虛偽不實之登
      載，即將如附表所示蔡育宗等多名已調職員警之「存簿帳號」及「
      編號」蓄意於前揭存款單上填寫不實，再經統計該頁金額小計後影印二頁，並
      予以抽換重新裝訂（最後一頁係影印紙外，其餘均為報表紙），將塗改後之「
      郵政存簿儲金團體戶存款單」二份，併同「人事費現金給與清冊」三份送請分
      局長核章，經「北區郵政管理局」轉帳作業完成，郵局退回之「團體戶存款單
      」一份送交會計室，一份由甲○○自行留存，會計室再於次月連同「現金給與
      清冊」送臺北市政府審計處審核，嗣因郵局查核該員警之「存簿帳號」及「身
      分證統一編號」不符時，即無法將薪資款項入帳而予以退匯，甲○○再於接獲
      郵局之「郵政劃撥儲金存款通知單」之退匯通知後，未經會計人員製作「收支
      傳票」，即填寫郵局「提款單」，先蓋上「甲○○」印鑑章，再送請會計主任
      、分局長蓋上印鑑章後，前往郵局如數取得現金，並自八十一年五月份起，因
      顧慮最後一頁最後數欄均為已調職員警並非現職人員，恐遭人發覺，乃以修正
      液將上開被冒名之員警「戶名」欄及金額「小計」欄予以塗抹，改填寫如附表
      所示吳東昇、蔡新丁等現職員警之姓名，以為掩護，而各詐領如附表所示之款
      項得逞。
    (三)甲○○除於每月二十二日製作「人事費現金給與清冊」外，並須於次月二日再
      行辦理「應扣金額（代扣款）」作業時，其利用請領「市庫支票」辦理繳納員
      警代扣款時，先行填寫「分開『自領或領回』轉發市庫支票清單」，分列各項
      代扣款之「用途」、「受款人」及「金額」，並以請領未開戶員警薪津或「工
      作獎助金」之名義，明知為不實之事項，將已調職之員警薪資金額虛偽填載其
      上開職務上所製作之公文書上，並於「受款人」則填寫為「甲○○」或現職員
      警（該些員警均已採劃帳撥薪）為「受款人」，以詐領薪資及工作獎助金，甲○○再於「付款憑單關係通知單」上填寫請領市庫支票之金額，蓋上「甲○○
      」之「印鑑章」後，送會計室審核。經會計人員審核後，另製作「付款憑單」
      並蓋職章，再經會計主任、分局長分別於「分開『自領或領回』轉發市庫支票
      清單」、「付款憑單關係通知單」及「付款憑單」上蓋印鑑章，使臺北市集中
      支付處誤以為確有上開員警任職於中正二分局，而陷於錯誤如數核撥款項，並
      由甲○○親赴臺北市集中支付處領回「市庫支票」以辦理轉發各項代扣款，嗣
      甲○○取得上開市庫支票後，見上開虛偽撥款之支票受款人係填載其姓名者，
      即由其在「市庫支票」背面簽名後，前往臺北銀行公庫部詐領取得現金，如受
      款人係被冒名之員警者，則由甲○○在上開「市庫支票」背面盜蓋該受款人之
      偽造印文，表彰渠等擔保票據責任之意思後，前往臺北銀行公庫部向承辦人員
      行使詐領如附表所示之現金，足以生損害於被冒名之員警（市庫支票因相關帳
      冊資料均已滅失或逾越保存期限，無從逐筆核對各係甲○○本人或冒用他人名
      義領款）。
（三）甲○○見其詐領公款之計畫均得以順利進行，而未遭人察覺，乃又承前詐取財
      物之概括犯意，自八十二年三月二十二日起至九十年五月二十二日止，於製作
      中正二分局八十二年四月份至九十年六月份「員工人事費現金給與清冊」、及
      八十二至八十九年度「年終獎金現金給與清冊」或「考績獎金現金給與清冊」
      等公文書時，均承前之登載不實之犯意，連續明知為不實之事項，將如附表所
      示李存仁、江仁佐、己○○三名已調職之員警固定編列於上開各月份清冊之「
      警備隊」欄位內，表示上開員警均仍在中正二分局任職而得領取薪資及獎金，
      製作完人事費、年終獎金現金給與清冊後，以上開同一方式製作、列印報表紙
      清冊，再將報表紙清冊二份（內含已調職員警），影印本清冊一份（未含調職
      員警），一式三份，送總務人員複核，再送人事、會計主管人員各就職掌審核
      ，再送分局長逐頁核章後，即將無調職員警之影印本清冊送交人事室留存，其
      餘二份含有已調職員警之不實清冊，其中一份清冊送交會計室，會計室再於次
      月送交臺北市政府審計處送審，另一份報表紙清冊則由其自行留存並將清冊內
      列有已調職員警欄之編頁予以撕棄或以修正液塗抹，以避人查覺，嗣臺北市政
      府陷於錯誤而將上開薪資款項如數核發後，甲○○再視員警之薪資發放方式而
      採取除上述編號(一)、(二)、(三)三種不同之方法詐得現金外，並於製作「郵政存簿
      儲金團體戶存款單」時，因其平日均負責保管不知情之乙○○及其義父劉澮泉
      於郵局所開立帳戶之存摺及印鑑章，且為其長子王志銘開立、使用郵局帳戶，
      乃將如附表所示李存仁等被冒名員警之「員工立帳局號」、「存簿帳號」及「
      八七一之一、
      一Ｏ五之四、帳號Ｏ三五二六八之一、Ｚ000000000）或王志銘（Ｏ
      Ｏ一Ｏ五之四、Ｏ八五三四九之八、Ｚ000000000），使不知情之郵
      局承辦人員陷於錯誤，誤以為戶名與基本資料均相符合，而依照前揭基本資料
      ，將原本列在如附表第二十一頁以下各項被冒名員警之薪資等款項分別撥入乙○○、劉澮泉或王志銘三人帳戶，再由甲○○前往郵局領取現金後花用，或存
      入其郵局所開立之帳戶內（局號ＯＯＯ一Ｏ五之四、帳號Ｏ四六Ｏ二八之六）
      ，而詐領如附表所示之款項得逞。
    其上開製作不實人事費、年終獎金、考績獎金現金給與清冊及郵政存簿儲金團體
    戶存款單、分開『自領或領回』轉發市庫支票清單等公文書之行為，均足以生損
    害於如附表所示之被冒名員警、及中正二分局對於管理員工薪資發放作業之正確
    性。甲○○利用國稅局對於公務員課徵所得稅時，係以行政機關所申報之扣繳憑
    單作為個人薪資所得收入之依據，並未核對薪資給與總額及扣繳稅額是否相符之
    漏洞，於申報被冒名員警之扣繳憑單時，即將其所詐領之款項全數刪除不予申報
    ，因而多年來被冒名之員警於收受各年度所得扣繳憑單時均未發覺有異，且遇有
    「年終獎金」及「考績獎金」時，亦依規定扣繳稅金百分之六，於次年辦理申報
    扣繳憑單時，給付總額亦未列入上開金額，而直接加至甲○○之扣繳稅額內。共
    計自七十八年九月至九十年六月止，自「人事費」、「年終獎金」及「考績獎金
    」款項內，以詐領之方法，計七十八年八月至十二月份詐得四十萬一千二百零三
    元、七十九年度詐得二百零六萬五千七百三十八元、八十年度詐得二百五十九萬
    五千二百九十九元、八十一年度詐得一百九十一萬五千零七十六元、八十二年度
    詐得一百八十五萬九千零七十八元、八十三年度詐得一百九十六萬二千一百零七
    元、八十四年度詐得二百二十萬七千五百六十四元、八十五年度詐得二百三十三
    萬一千二百五十五元、八十六年度詐得二百四十二萬二千三百七十元、八十七年
    度詐得二百四十八萬四千七百二十元、八十八年度詐得二百五十二萬零二百六十
    元、八十九年度詐得一百九十八萬三千六百零三元、九十年一月至六月間詐得一
    百十二萬四千七百九十六元，總計由臺北市政府獲得不法所得為二千五百八十七
    萬三千零六十九元。
二、嗣於九十年六月十二日，因臺北市政府警察局中正第二分局奉臺北市政府警察局
    九十年五月二十五日北市警人字第九Ｏ二五八Ｏ二八ＯＯ號函，要求落實「辦理
    採購及出納業務人員」任期管制案，將甲○○調離出納業務後，接辦之應出納人
    員應麗華發現各單位現金給與清冊之金額與現金給與清冊總表上之金額不符，報
    請該分局清查後始知上情，經甲○○於偵查及本院審理中均自白犯罪，並自動繳
    交部分所詐得之財物一百十二萬四千七百九十六元。
三、案經臺北市政府警察局中正第二分局移請臺灣臺北地方法院檢察署檢察官偵查起
    訴。
    理  由
一、右揭被告甲○○於上開時地，利用擔任中正二分局僱員，負責辦理出納業務之機
    會，連續多次冒用調職員警之名義詐領薪資及年終、考績獎金，致使臺北市政府
    陷於錯誤，而如數交付上開款項，被告即以偽刻之被冒名員警印章蓋於現金給與
    清冊或市庫支票上領取現金，或直接匯入其夫乙○○等人頭帳戶等犯罪事實欄所
    載之方式，藉以詐取不法所得等事實，業據被告於偵查及本院審理中坦承不諱，
    核與證人應麗華、呂馨寧、乙○○、劉澮泉於偵查中證述甚詳，且經被害人江仁
    左、戊○○、柯耀章、丙○○、林世郎、辛○○、己○○、李存仁於警訊中指述
    歷歷，及證人庚○○於本院調查時到庭證述屬實，復有偵查卷附之中正二分局員
    工人事費現金給與清冊、郵政存簿儲金團體戶存款單、及被告、劉澮泉、乙○○
    、王志銘等人之郵局儲金簿各一本、存款憑單關係通知書、分開自領或領回轉發
    市庫支票清單、郵政存簿團體戶存款單等資料在卷為憑，足徵其自白與事實相符
    ，堪以採信，被告利用職務上機會詐取薪資之事實堪以認定，應依法論科。
二、按被告甲○○任職於中正二分局，負責辦理該分局發放員工薪資、獎金之出納業
    務暨其他臨時交辦事項，為依據法令從事公務之人員，其利用職務之機會，製作
    不實之人事費、年終獎金、考績獎金現金給與清冊及郵政存簿儲金團體戶存款單
    、分開『自領或領回』轉發市庫支票清單等公文書，並於市庫支票背面偽造印文
    ，均足以生損害於如附表所示之各被冒名員警及中正二分局對於管理員工薪資發
    放作業之正確性。其於市庫支票上偽造背書之行為，亦足以生損害於各被冒名之
    員警。又被告利用不知情之工友及刻印店人員偽刻被冒名員警之印章數十枚，並
    盜蓋印文於市庫支票及現金給與清冊等公文書上，而該現金給與清冊之蓋章欄上
    之印文，則係表彰該筆薪資業已具領，是以明知薪資尚未具領，而仍將他人印章
    蓋用於清冊，即屬登載明知不實之事項，且其未經同意擅自將偽造之印章蓋用於
    其職務上所製作之公文書及市庫支票上背書，並持以行使而詐領取得公有財物，
    核其所為，係犯貪污治罪條例第五條第一項第二款之利用職務上機會詐取財物罪
    、刑法第二百十六條、第二百十三條之行使公務員登載不實文書罪、及同法第二
    百十六條、第二百十條之行使偽造私文書罪。被告偽造印章係偽造印文之低度行
    為，且均為偽造私文書之階段行為；而於職務上所掌公文書上登載不實及偽造私
    文書之低度行為各應為行使之高度行為所吸收，均不另論罪。又被告在市庫支票
    背面偽造已調職員警之印文，以為背書，其偽造支票背書，在票據法上係表示對
    支票負擔保責任之意思，為法律規定之文書，並非依習慣表示一定用意之證明，
    而其此項行為，足以生損害於他人，故應成立偽造私文書罪（參照最高法院七十
    年台上字第二一六二號判例要旨），公訴人於起訴書之犯罪事實欄雖已敘及被告
    前開犯行，然漏未就此部分引用刑法第二百十六條、第二百十條行使偽造私文書
    之法條，應予補充；而被告前揭於現金給與清冊之偽造被害人印文，以表彰被害
    人業已具領薪資之意思，然就該份文書整體而言，應僅屬一登載不實之公文書，
    而不另就此成立偽造私文書罪。被告先後多次行使偽造私文書、行使公務員登載
    不實之文書及利用職務上機會詐取財物之犯行，均時間緊接，犯罪構成要件相同
    ，顯均係基於概括犯意為之，應依刑法第五十六條連續犯規定各論以一罪，並均
    加重其刑。又被告所犯上開連續行使公務員登載不實之文書罪、連續行使偽造私
    文書罪與貪污治罪條例第五條第一項第二款之連續利用職務上機會詐取財物罪三
    罪間，有方法結果之牽連關係，應從重論以貪污治罪條例第五條第一項第二款之
    連續犯處斷。公訴人認被告前揭登載不實之事項於人事費、年終獎金、考績獎金
    現金給與清冊及郵政存簿儲金團體戶存款單、分開『自領或領回』轉發市庫支票
    清單等文書之行為，應該當於刑法第二百十六條、第二百十五條之行使業務登載
    不實之文書罪名，似有誤會，惟起訴之基本社會事實同一，此部分起訴法條應予
    變更，又侵占公務上所持有之物，必須其物因公務上之原因歸其持有，從而侵占
    之，方與該罪構成要件相合。如原無公務上持有關係，其持有乃由其詐欺之結果
    ，則根本上無侵占之可言，自難以公務侵占罪論擬（參照最高法院五十三年度二
    九一Ｏ號判例要旨），是公訴意旨認被告前揭虛列調職員警之名義詐得薪資等款
    項於開立市庫支票後再前往提領，或直接偽造印文領取現金後侵占入己之行為，
    應該當於貪污治罪條例第四條第一項第一款之侵占公有財物罪，惟被告於登載被
    冒名員警之姓名及薪資所得於現金給與清冊等公文書時，即已著手實施詐取公有
    財物之犯行，其經臺北市政府撥款予被冒名員警後，再由被告以不同之方式取得
    現款之行為，僅屬其詐取公有財物犯行之部分行為，應不另成立侵占公有財物罪
    ，此部分起訴法條亦應予以變更。又被告甲○○於偵查中業已坦承有詐取薪資等
    款項之犯行，有其偵查筆錄在卷足憑，且就所犯貪污治罪條例第五條第一項第二
    款犯行之構成要件，已於偵查中坦承不諱，符合偵查中自白之規定（最高法院八
    十八年台上字第一八六二號判決意旨參照），然其僅返還一百十二萬四千七百九
    十六元，尚未返還全數所得，無從依同條例第八條第二項減輕其刑，附此敘明。
    爰審酌被告前無犯罪前科，素行尚稱良好，身為公務人員，竟利用職務上機會，
    向民眾詐取財物，破壞國家公務員形象，所詐得之款項甚鉅，且前後犯罪時間長
    達十餘年，均不知悔悟向善，於犯罪後僅返還小部分金額，及犯後頗知悔悟之態
    度等一切情狀，量處如主文所示之刑，並依貪污治罪條例第十七條規定，宣告如
    主文所示之褫奪公權。又貪污治罪條例所定應予追繳沒收或發還被害人之財物，
    以所得者為限，其無所得或已發還者，自無從再為追繳或發還之諭知（最高法院
    五十四年台上字第二六五號判例參照）。經主動返還者，亦應與發還相同，不得
    再諭知追繳或發還。查被告本件犯罪所得財物總計為二千五百八十七萬三千零六
    十九元，其中一百十二萬四千七百九十六元已主動返還，則追繳所得財物，自應
    扣除已主動返還之部分，是其所得財物二千四百七十四萬八千二百七十三元應予
    追繳發還臺北市政府，如全部或一部無法追繳時，應以其財產抵償之。偽造之被
    冒名員警印章數十枚，及被告於市庫支票偽造被冒名員警之印文，均未扣案，且
    偽造之印章部分據被告供稱業已滅失，偽造之印文則因相關帳冊資料均已逾越保
    存期限或滅失，而無從查考，爰均不依刑法第二百十九條規定予以宣告沒收。另
    偽造於「臺北市政府警察局中正第二分局八十三年七月份員工人事費現金給與清
    冊」、「臺北市政府警察局中正第二分局八十三年度年終獎金現金給與清冊」、
    「臺北市政府警察局中正第二分局八十四年一月份員工人事費現金給與清冊」、
    「臺北市政府警察局中正第二分局八十四年二月份員工人事費現金給與清冊」及
    「臺北市政府警察局中正第二分局八十四年三月份員工人事費現金給與清冊」上
    之李存仁、江仁左、陳竣玉之印文各一枚，與「臺北市政府警察局中正第二分局
    八十三年度考績獎金現金給與清冊」上李存仁、陳竣玉之印文二枚，不問屬於犯
    人與否，併依刑法第二百十九條規定，諭知沒收。
三、公訴意旨另以：被告於七十八年八月間，甲○○因製作「臺北市政府警察局古亭
    分局人事費現金給與清冊」時，誤將七十八年七月四日已調職之丁○○、吳金龍
    、壬○○、庚○○等四名員警編列在內，但陳核時未被主辦人事、總務、主計等
    單位主管及分局長發現，以致臺北市集中支付處承辦人員，誤以甲○○所交付之
    付款憑單數額正確（付款憑單為分局會計室主任，依據毛員業務上所製作之各項
    給與清冊總金額所開具，經呈分局長核閱後，製作完成），而將款項如數核撥，
    甲○○發覺上情後，雖陸續向該四名員警追討溢領薪資新台幣 (下同)九萬七千
    二百十九元現金，但竟萌生貪念，未依規定將溢領金額辦理繳庫手續，反全數予
    以侵吞入己，因認被告此部分另犯有貪污治罪條例第四條第一項第一款之侵占公
    有財物罪嫌。惟訊據被告堅詞否認有何上開侵占犯行，辯稱：七十八年八月那幾
    筆有可能真的有實際支付給丁○○、吳金龍、壬○○、庚○○，伊並未通知上開
    警員繳回此部分溢領之薪資，並將之侵占入己等語，而公訴人認被告涉前開罪嫌
    ，無非係以上開四名員警均於七十八年八月前即已調職，卻仍經被告登載於人事
    費現金給與清冊上申請核撥薪資為其主要論據。惟經本院傳喚證人壬○○、丁○○均到庭結證陳稱：不記得原機關有人向渠等追討過薪資等語（本院九十二年五
    月八日訊問筆錄參照），而證人庚○○則證稱：七十八年八月份之薪資並未入帳
    ，七十八年九月、十月有重複領薪資，是我自己發現後回去繳回的，古亭分局並
    沒有人通知我回去繳錢等語（九十二年六月十日訊問筆錄參照），顯見被告應無
    公訴人所指之主動通知被害員警繳回七十八年八月份重複領取薪資之行為甚明，
    且參諸證人庚○○證稱：伊係於七十八年十一月四日自其郵局帳號內提領九萬二
    千元，以繳回七十八年九月、十月、十一月三個月之溢領薪資等語，核與其所提
    出之郵局存簿儲金存摺內所紀錄之資金往來明細均屬相符，應堪採信，足見證人
    庚○○事實上從未曾繳回七十八年八月之薪資，更遑論有公訴意旨所稱之侵占繳
    回薪資之犯行，此外又查無其他積極證據，足認被告確有公訴人所指之侵占公有
    財物情事，尚屬不能證明被告犯罪，依法應為有利於被告之認定。惟公訴意旨認
    此部分與前開有罪部分有連續犯之裁判上一罪關係，依審判不可分原則，爰不另
    為無罪之諭知，併此敘明。
據上論斷，應依刑事訴訟法第二百九十九條第一項前段、第三百條，貪污治罪條例第
五條第一項第二款、第十條第一項、第二項、第十七條，刑法第十一條前段、第五十
六條、第二百十六條、第二百十三條、第二百十條、第五十五條、第三十七條第二項
、第二百十九條，判決如主文。
本案經檢察官王怡菁到庭執行職務。
中      華      民      國      九十二      年      九     月    九     日
                              臺灣臺北地方法院刑事第十三庭
                                  法  官  吳  佳  薇
右正本證明與原本無異。
如不服本判決，應於判決送達後十日內向本院提出上訴狀（應抄附繕本）。告訴人或
被害人如對於本判決不服者，應具備理由請求檢察官上訴，其上訴期間之計算係以檢
察官收受判決正本之日期為準。
                                  書記官  許  博  為
中      華      民      國      九十二      年      九     月    九     日
附錄：本案論罪科刑法條全文
貪污治罪條例第五條第一項第二款：
有下列行為之一者，處七年以上有期徒刑，得併科新臺幣六千萬元以下罰金：
一、意圖得利，擅提或截留公款或違背法令收募稅捐或公債者。
二、利用職務上之機會，詐取財物者。
三、對於職務上行為，要求期約或收受賄賂或其他不正利益者。
前項第一款及第二款之未遂犯罰之。
刑法第二百一十六條：
行使第二百十條至第二百十五條之文書者，依偽造、變造文書或登載不實
事項或使登載不實事項之規定處斷。
刑法第二百一十三條：


司法院資訊處製作；財團法人民間司法改革基金會備份。
